【裁判字號】    98,訴,409
【裁判日期】    980513
【裁判案由】    毒品危害防制條例
【裁判全文】
臺灣桃園地方法院刑事判決               98年度訴字第409號
公  訴  人  臺灣桃園地方法院檢察署檢察官
被      告  甲○○
選任辯護人  羅美鈴律師
上列被告因違反毒品危害防制條例案件，經檢察官提起公訴（97
年度偵字第9278號），本院判決如下︰
    主  文
甲○○無罪。
    理  由
一、公訴意旨：
    甲○○明知愷他命係依毒品危害制條例第2 條第2 項第3款
    所公告之第三級毒品，依法不得轉讓、販賣或意圖販賣而持
    有。竟於民國97年3 月31日下午6 時30分許，意圖販賣第三
    級毒品牟利，而在桃園縣桃園市○○路與三民路口，向真實
    姓名年籍不詳綽號「阿賢」之男子，以新台幣（下同）20萬
    之價格購入如附表所示之第三級毒品愷他命一包伺機販售牟
    利。惟其於購入後尚未販售前，即於同日晚間7 時許，與不
    知情之陳恭亮（另經檢察官為不起訴處分）共同駕乘車牌號
    碼為2222─KU號自用小客車，在桃園縣桃園市○○○路與經
    國路口為警攔檢時，於自用小客車內查獲扣案如附表所示之
    第三級毒品愷他1 大包。因認被告涉犯毒品危害防制條例第
    5 條第3項 意圖販賣而持有第三級毒品之罪嫌。
二、檢察官之舉證：
（一）被告甲○○偵訊中供承於上開時、地向真實姓名、年籍不
      詳綽號「阿賢」之成年男子購入第三級毒品愷它命之事實
      等語。
（二）證人陳恭亮於警詢、偵查中證述於同日晚間7 時許，在桃
      園市○○路與大興路口，為警在被告駕駛之車輛中查扣第
      三級毒品1 大包等語。
（三）扣案如附表所示之白色晶體1 包，經送鑑定結果，含愷他
      命成分，為第三級毒品（毛重960.60公克，純度約96% ，
      純質淨重906.99公克）等情，有內政部警政署刑事警察局
      97年5 月12日刑鑑字第0970065918號鑑定書在卷可稽。
（四）扣押筆錄及扣押物品目錄表各1 份附卷可參。
三、被告之辯解（含辯護意旨）：
    訊據被告甲○○固供認有於上開時、地向真實姓名、年籍不
    詳綽號「阿賢」之成年男子購入如附表所示之第三級毒品愷
    它命一包，惟堅決否認有何意圖販賣而持有第三級毒品愷它
    命之犯行，辯稱：伊購入這些愷他命係供己施用，只是因為
    用量較大，所以購入的量較多云云。辯護意旨則謂：被告持
    有愷他命僅係供己吸食，並非意圖販賣，且因被告一年有四
    、五十萬之薪資收入，故一次大量購入價格較為便宜，被告
    持有之第三級毒品並無分裝情事，另亦有證人陳恭亮於偵查
    中證述被告並無販賣愷愷他命予證人等語。
四、法律依據：
（一）刑事訴訟法第154 條第1 、2 項分別規定：被告未經審判
      證明有罪確定前，推定其為無罪；犯罪事實應依證據認定
      之，無證據不得認定犯罪事實。
（二）刑事訴訟法第301 條第1 項規定：不能證明被告犯罪，應
      諭知無罪之判決。
（三）按認定犯罪事實所憑之證據，雖不以直接證據為限，間接
      證據亦包括在內；然而無論直接或間接證據，其為訴訟上
      之證明，須於通常一般之人均不致有所懷疑，而得確信其
      為真實之程度者，始得據為有罪之認定，倘其證明尚未達
      到此一程度，而有合理之懷疑存在，無從為有罪之確信時
      ，自得為無罪之判決（最高法院76年度台上字第4986號判
      例）。
（四）按刑事訴訟法第161 條已於91年2 月8 日修正公布，其第
      1 項規定：檢察官就被告犯罪事實，應負舉證責任，並指
      出證明之方法。因此，檢察官對於起訴之犯罪事實，應負
      提出證據及說服之實質舉證責任。倘其所提出之證據，不
      足為被告有罪之積極證明，或其指出證明之方法，無從說
      服法院以形成被告有罪之心證，基於無罪推定之原則，自
      應為被告無罪判決之諭知（最高法院92年度台上字第128
      號判例意旨參照）。
五、本院之判斷：
（一）經查，被告於97年3 月31日下午6 時30分許，在桃園縣桃
      園市○○路與三民路口，向真實姓名年籍不詳綽號「阿賢
      」之男子，以20萬之價格購入如附表所示之第三級毒品一
      包，嗣於同日晚間7 時許，與不知情之陳恭亮（另經檢察
      官為不起訴處分）共同駕乘車牌號碼為2222─KU號自用小
      客車，在桃園縣桃園市○○○路與經國路口為警攔檢時，
      於自用小客車內查獲扣案如附表所示之第三級毒品愷他1
      大包之事實，業據被告供陳明確，且有附表所示之毒品扣
      案可佐，亦為兩造所不爭執，應堪認定。
（二）按毒品危害防制條例第5 條第2 項、第3 項之意圖販賣而
      持有第二級毒品、第三級毒品罪，係指以非營利之目的而
      販入或因其他原因而持有毒品，其後始起意出售所持有之
      毒品以營利，且迄未著手賣出者而言。所謂意圖，乃犯罪
      構成之主觀違法要素，亦屬犯罪之成立要件；行為人是否
      具有販賣之意圖而持有毒品，須以嚴格之證據證明之，亦
      即必須有相當之客觀事實，足以表徵其主觀意念之遂行性
      及確實性，始足當之（最高法院96年度台上字第1772號判
      決要旨參照）。經查，(1)系爭扣案之毒品係被告於97年3
      月31日下午6 時30分許所販入，而於同日7 時許即為警臨
      檢盤查時所查獲乙節，已認定如前，準此，在如此短暫持
      有毒品之時間內，何以認定被告先以非營利之目的而販入
      或因其他原因而持有毒品？又何以認定被告其後始起意出
      售所持有之毒品以營利？就此，檢察官並未提出證據證明
      之。(2)另持有毒品之原因不止一端。因製造、運輸而持有
      ，或意圖販賣而持有，為轉讓而持有，或為施用之目的而
      持有，甚至單純之持有，均有可能。此觀毒品危害防制條
      例第4 條至第11條各異其規定甚明。苟無積極證據證明之
      ，基於無罪推定及「罪證有疑，利於被告」之原則，自不
      得僅憑被告持有毒品之數量多寡，即認係意圖販賣而持有
      。(3)況本件復觀以被告所持有之上開第三級毒品愷他命，
      均全部置於1 只包裝袋內，並未有因為販賣而將之分類或
      同量同價分裝現象，亦未扣得販毒者常具備之夾鍊袋、電
      子秤等物，尚難徒憑持有上開毒品之數量眾多，即推認被
      告有意圖販賣而持有或意圖販賣而販入第三級毒品之主觀
      犯意。(4)綜上，檢察官並未提出積極證據，證明被告持有
      扣案之毒品，其主觀上有意圖販賣而持有或意圖販賣而販
      入之意圖，至為明確。
（三）另被告甲○○自警詢、偵查至本院審理時始終未承認有意
      圖販賣而持有第三級毒品愷他命之犯行，均辯稱係供己施
      用而購入毒品等語。而被告於本件遭查獲後，經警採集之
      尿液經送檢驗結果，呈愷他命陽性反應乙節，有臺灣檢驗
      科技股份有限公司濫用藥物檢驗報告可證，足見被告確有
      施用第三級毒品愷他命之情形，則其所辯扣案之毒品愷他
      命係供己施用而持有乙節，即非全然無據。
（四）按毒品愷他命之施用方式有口服、鼻吸、吸煙及注射等方
      法等情，有法務部調查局93年6 月11日調科字第09300208
      580 號函可資參佐（見司法院編印，法官辦理刑事案件參
      考手冊 (一)， 第314 頁）。而每人每日服用毒品愷他之
      最大量（致命量）因個人體質、代謝情況、接觸時間長短
      及對藥物的耐藥性等因素不同，依個案而異，亦有行政院
      衛生署管制藥品管理局93年12月10日管檢字第09311789號
      函足徵（見同上手冊，第302 頁）。本件扣案之毒品愷他
      命依上開鑑定書所載，驗前總毛重960.60公克（純度約
      96% ，純質淨重906.99公克，取0.15公克鑑定用罄，驗餘
      944.64公克），而被告於本院審理時供稱：伊係捲煙吸食
      愷他命，伊施用1 次約0.5 公克，伊1 天大約要施用10幾
      至20公克等語（見審卷第25頁背面），而此部分並無其他
      科學證據足認被告上開所供施用量及頻率為顯然不實。則
      依被告所陳其施用之頻率及方法換算，其約於48至96日即
      可施用完畢；況單次大量購買物品可取得較高之優惠，為
      社會交易之常情，而販賣愷他命為政府嚴懲之行為，倘購
      買愷他命者非販賣者所熟識或經他人轉介，當無法順利購
      得，俾免遭警查獲，是施用毒品者，在執法機關嚴厲查緝
      毒品交易，取得管道有限之情況下，一次購入可供約二至
      三月施用之毒品，衡情非無可能，則被告辯稱：伊一次大
      量購買比較便宜，且係供己施用等語，亦尚與常情無違。
（五）綜上，檢察官所提出之證據，僅能證明被告持有扣案如附
      表所示之第三級毒品之事實，然並不能排除被告係供己施
      用而販入之可能，且檢察官所提出之證據，尚不足以使本
      院獲有超越合理懷疑之有罪確信，而得以認定被告確有被
      訴之意圖販賣而持有第三級毒品犯行。此外，復查無其他
      積極證據足資證明被告有公訴人所指此部犯罪，揆諸前揭
      說明意旨，本於「罪疑唯輕」原則，應認被告之意圖販賣
      而持有第三級毒品之犯行不能證明，而毒品危害防制條例
      既不處罰單純持有第三級毒品，依法自應為無罪之諭知。
據上論斷，應依刑事訴訟法第301條第1項，判決如主文。
本案經檢察官林安紜到庭執行職務。
中    華    民    國    98    年    5     月    13    日
                  刑事第一庭審判長法  官  曾淑華
                                  法  官  俞力華
                                  法  官  顧正德
以上正本證明與原本無異。
如不服本判決應於收受判決後10日內向本院提出上訴書狀，並應
敘述具體理由。其未敘述上訴理由者，應於上訴期間屆滿後20日
內向本院補提理由書 (均須按他造當事人之人數附繕本)「 切勿
逕送上級法院」。
                                  書記官  冒佩妤
中    華    民    國    98    年    5     月    19    日
附表：
扣案之第三級毒品愷他命壹包（毛重960.60公克，純度約96% ，
驗前純質淨重906.99公克）。
附錄本案論罪科刑之法條：
刑事訴訟法第301條
（無罪判決）
不能證明被告犯罪或其行為不罰者應諭知無罪之判決。
依刑法第十八條第一項或第十九條第一項其行為不罰，認為有諭
知保安處分之必要者，並應諭知其處分及期間。


司法院資訊處製作；財團法人民間司法改革基金會備份。
